---
title: "Colecta de datos con aplicaciones moviles y R: Field Book App y rfbapp"
output: rmarkdown::html_vignette
vignette: >
  %\VignetteIndexEntry{rfbapp}
  %\VignetteEngine{knitr::rmarkdown}
  %\VignetteEncoding{UTF-8}
---

<!--- TODO
-->

## Introduccion

Usualmente, el desarrollo de productos y variedades en agricultura involucra la colecta de miles de datos observados en parcelas, en diferentes localidades y en diferentes tiempos. Para manejar eficientemente este banco de datos a gran escala, el manejo digital/electronico de estos datos es esencial. Sin embargo, en la actualidad, todavia un gran número de instituciones publicas y privadas escriben y transcriben grandes cantidades de datos a un hoja de papel. Esto genera un decremento en la integredad de los datos, reduce en gran medida las capacidades de crecimiento el desarrollo de productos agropeacuarios. Para reducir estas limitaciones, existen nuevas aplicaciones móviles libres que funcionan en celulares y tablets con Android OS. Este tipo de tecnologias elimina las barreras tecnologicas y de costo. 


La idea central del paquete **rfbapp** es generar una serie de listas o tablas de variables que sirven para colectar datos con la aplicacion movil `Field Book App`. FieldBook App nos permite colectar datos campos usando1 dispositivos moviles como celulares o tablets de forma offline, permitiendo una colecta de datos controlada, segura y libre de errores de tipeo. Este tipo de colecta de datos evitan tediosas colectas hechas a mano, las cuales generan un numero grande errores en la transcripcion y agotan al personal encargado re retranscribir los datos.

## Instalation

Para instalar el paquete **rfbapp*, en R colocamos:

```{r}
## Installation
#devtools::install_github('metrikagr/rfbapp') # dev version
# windows users should have Rtools for devtools installation
# https://cran.r-project.org/bin/windows/Rtools/
library(rfbapp)
```

## Uso del paquete

En este manual detallaremos como generar una lista de variables de diferentes tipos que luego seran importadas a un celular o tablet que tenga instalado Field Book App. Como la aplicion maneja multiples idiomas como ingles, espanol, frances, etc, sin embargo a la hora de definir los traits estos si estan en ingles (basico). Estos son los tipos de variables disponibles:

- `numeric` (numerico)
- `categorical` (categorica)
- `percent` (porcentaje)
- `audio` (audio)
- `photo` (foto)
- `date` (fecha)
- `boolean` (boleano - verdadero/falso)
- `text` (texto)
- `counter` (contador)
- `multicat` (multicategorico)
- `rust_rating` (grado de enfermedad)
- `location` (ubicacion GPS)

A continuacion explicamos como generar cada una de ellas:


- Variables numericas

Podemos crear una variable del tipo numerico usando  `type = numerical`. Las variables numericas son aquellas que estan definindas en un rango continuo de valores, es decir pueden ser decimales, enteros, positivos, negativos, etc; y ademas, estan delimitidas dentro un intervalo de valores minimo y maximo. Para crear variables numericas, son importantes los siguientes parametros:

* `minimum`: valor minimo que toma la variable.
* `maximum`: valor maximo que toma la variable.
* `details`: se precisa las unidades o una descripcion mas detallada.

*Ejemplo*: sea la variable *peso de tuberculo (ptuber)*, en R la definimos como:

```{r}
var1 <- create_fbapp_template(variable="peso tuberculo",
                              type = "numeric",
                              defaultValue=10,
                              minimum=0,
                              maximum=100,
                              details="kg/ha",
                              isVisible="",
                              realPosition="")
```

- Categorical traits

Podemos crear una variable del tipo porcentaje usando  `type = categorical`. Las variables categoricas son aquellas cuyos valores son categorias o escalas. 
Puede ser de 2 tipos: variable categoricas nominales y variables categoricas ordinales. Los siguientes parametro:

* `categories`: se escribe las categorias (nominales o ordinales) en forma de vector.

*Ejemplo*: sea la variable `color de pulpa` de camote, una variable categorica nominal con 3 categorias, tales como morado, rosado y naranja. 

```{r}
var21 <- create_fbapp_template(variable="color pulpa",
                              type = "categorical",
                              defaultValue="",
                              details="kg/ha",
                              categories=c("morado","rosado","naranja"),
                              isVisible="",
                              realPosition="")
```

*Ejemplo*: sea la variable `sabor de pulpa` de papa, una variable categorica ordinal. 

```{r}
var22 <- create_fbapp_template(variable="Sabor",
                              type = "categorical",
                              defaultValue="",
                              details="kg/ha",
                              categories=c("muy amargo","amargo","insabora","dulce","muy dulce"),
                              isVisible="",
                              realPosition="")
```


- Percentage

Podemos crear una variable del tipo porcentaje usando `type = percentage`. Esta variable viene por defecto con `0` y `100` como valores minimos y maximo dado que es un porcentaje. 

*Ejemplo*: sea la variable `contenido de nitrogeno`, una variable expresada en porcentaje, la cual R se implementa:

```{r}
var3 <- create_fbapp_template(variable = "Contenido de Nitrogeno", 
                              type = "percent", 
                              defaultValue = 20, 
                              )
```

- Fecha

Podemos crear una variable del tipo fecha usando el `type = date`. Esta variable por defecto se ubica en la fecha que se esta realizando la evaluacion.

*Ejemplo*: sea la variable `fecha de evaluacion`, en R podemos implementar de la siguiente forma:   

```{r}
var4 <- create_fbapp_template(variable = "Fecha de cosecha", 
                              type = "date"
                              )
```

- Booleano o Verdadero/Falso

Podemos crear una variable del tipo booleano usando el `type = boolean`, en R podemos implementarla de la siguiente forma:

```{r}
var5 <- create_fbapp_template(
                              variable = "Presencia de patogeno", 
                              type = "boolean", 
                              defaultValue = TRUE, 
                              details = "presencia de patogeno en la planta"
                              )
```

- Texto

Podemos crear una variable del tipo texto usando  `type = text`, en R podemos implementarla de la siguiente forma:

*Ejemplo*: sea la variable `nota adicional` en la cual anotamos algun comentario adicional que encontramos en el campo.

```{r}
var6 <- create_fbapp_template(
                              variable = "Nota adicional", 
                              type = "text", 
                              defaultValue = "", 
                              details = "Revisar el estado de la parcela"
                              )
```

- Foto

Podemos crear una variable del tipo texto usando  `type = photo`. Esta variable permite tomar fotos a las parceles, plantas, muestra, etc.; almacenandolo en el dispositivo mobil de forma indexada.

*Ejemplo*: sea la variable `imagen de la planta`, que nos sirve para tomar una foto o imagen del estado actual de la planta. En R, la creamos de la siguiente manera: 

```{r}
var7 <- create_fbapp_template(
                              variable = "Imagen de la planta", 
                              type = "photo"
                              )
```

- Contador

Podemos crear una variable del tipo texto usando `type = counter`. Esta variable permite incrementar o disminuir en 1 unidad. 

*Ejemplo*: sea la variable `numero de plantas`, que nos sirve para tomar una foto o imagen del estado actual de la planta. En R, la creamos de la siguiente manera:

```{r}
var8 <- create_fbapp_template(
                              variable = "Numero de plantas", 
                              type = "counter",
                              details = "conteo de plantas"
                              )
```

- Multicategoria

Podemos crear una variable multi-categorica usando `type = multicat`. Esta variable nos permite seleccionar mas de una catergoria cuando realizamos una evaluacion en el campo. 

*Ejemplo*: una variable categorica nominal con 3 categorias, tales como morado, rosado y naranja. 

```{r}
var9 <- create_fbapp_template(
                              variable = "Morfologia del tuberculo", 
                              type = "multicat",
                              categories = c("oblonga","alargada","redonda",
                                            "eliptica","pocos ojos","achatada"),
                              details = "conteo secuencial"
                              )
```

- Grado de enfermedad

Podemos crear una variable del tipo texto usando  `type = rust_rating`. Esta variable nos permite cuantificar el grado de enfermedad o dano que se ha producido en la planta. Esta variable va de 0 a 100, incrementandose 5 unidades. Por ejemplo: 0, 5, 10, ...,95, 100.

*Ejemplo*: sea la variable `numero de plantas`, en R podemos implementarla de la siguiente forma:

```{r}
var10 <- create_fbapp_template(
                              variable = "Enfermedad Tizon Tardio", 
                              type = "rust_rating", 
                              defaultValue = "", 
                              details = "evaluacion del tizon tardio"
                              )
```

- Audio

Podemos crear una variable del tipo texto usando  `type = audio`. Esta variable nos permite grabar con la voz algun comentario o nota. 

*Ejemplo*:  sea la variable `notas de audio` en R podemos implementarla de la siguiente forma:

```{r}
var11 <- create_fbapp_template(
                              variable = "Notas de audio", 
                              type = "audio"
                              )
```

- Ubicacion GPS

Podemos crear una variable del tipo GPS usando  `type = location`. Esta variable nos permite capturar la posicion del valor observado a traves del GPS del dispositivo movil. 

*Ejemplo*: sea la variable `ubicacion GPS` en R podemos implementarla de la siguiente forma:

```{r}
var12 <- create_fbapp_template(
                              variable = "Ubicacion GPS", 
                              type = "location"
                              )
```

## Exportar archivo

Para exportar el archivo con todas las variables, usamos la funcion `write_rfbapp`

```{r}
#Juntamos todas las variables en una tabla
tabla_var <- rbind(var1,var21,var22,var3,var4,var5,var6,var7,var8,var9,
                   var10,var11,var12)
write_rfbapp(tabla_var, file= "variables_estudio.trt")
```






