---
title: "Colecta de datos con aplicaciones móviles con FieldBook y rfbapp"
output: rmarkdown::html_vignette
vignette: >
  %\VignetteIndexEntry{rfbapp}
  %\VignetteEngine{knitr::rmarkdown}
  %\VignetteEncoding{UTF-8}
---

<!--- TODO
-->

## Introducción

La idea central del paquete **rfbapp** es generar una serie de listas o tablas de variables que sirven para colectar datos con la aplicacion movil `Field Book App`. FieldBook App nos permite colectar datos campos usando dispositivos moviles como celulares o tablets de forma offline, permitiendo una colecta de datos controlada, segura y libre de errores de tipeo. Este tipo de colecta de datos evitan tediosas colectas hechas a mano, las cuales generan un numero grande errores en la transcripcion y agotan al personal encargado re retranscribir los datos.

## Instalation

Para instalar el paquete **rfbapp*, en R colocamos:

```{r}
## Installation
#devtools::install_github('metrikagr/rfbapp') # dev version
# windows users should have Rtools for devtools installation
# https://cran.r-project.org/bin/windows/Rtools/
library(rfbapp)
```

## Uso del paquete

En este manual detallaremos como generar una lista de variables de diferentes tipos que luego seran importadas a un celular o tablet que tenga instalado Field Book App. Como la aplicion maneja multiples idiomas como ingles, espanol, frances, etc, sin embargo a la hora de definir los traits estos si estan en ingles (basico). Estos son los tipos de variables disponibles:

- `numerical` (numerico)
- `categorical` (categorica)
- `percent` (porcentaje)
- `audio` (audio)
- `photo` (foto)
- `date` (fecha)
- `boolean` (boleano - verdadero/falso)
- `text` (texto)
- `photo` (foto)
- `counter` (contador)
- `multicat` (multicategorico)
- `rust_rating` (grado de enfermedad)
- `audio` (audio)
- `location` (ubicacion GPS)

A continuacion explicamos como generar cada una de ellas:


- Variables numericas

Podemos crear una variable del tipo numerico usando  `type = numerical`. Las variables numericas son aquellas que estan definindas en un rango continuo de valores, es decir pueden ser decimales, enteros, positivos, negativos, etc; y ademas, estan delimitidas dentro un intervalo de valores minimo y maximo. Para crear variables numericas, son importantes los siguientes parametros:

* `minimum`: valor minimo que toma la variable.
* `maximum`: valor maximo que toma la variable.
* `details`: se precisa las unidades o una descripcion mas detallada.

*Ejemplo*: sea la variable *peso de tuberculo (ptuber)*, en R la definimos como:

```{r}
var1 <- create_fbapp_template(variable="peso tuberculo",
                              type = "numeric",
                              defaultValue=10,
                              minimum=0,
                              maximum=100,
                              details="kg/ha",
                              categories=c("category1","category2","category3"),
                              isVisible="",
                              realPosition="")
```

- Categorical traits

Podemos crear una variable del tipo porcentaje usando  `type = categorical`. Las variables categoricas son aquellas cuyos valores son categorias o escalas. 
Puede ser de 2 tipos: variable categoricas nominales y variables categoricas ordinales. Los siguientes parametro:

* `categories`: se escribe las categorias (nominales o ordinales) en forma de vector.

*Ejemplo*: sea la variable `color de pulpa` de camote, una variable categorica nominal con 3 categorias, tales como morado, rosado y naranja. 

```{r}
var21 <- create_fbapp_template(variable="color pulpa",
                              type = "categorical",
                              defaultValue=10,
                              details="kg/ha",
                              categories=c("morado","rosado","naranja"),
                              isVisible="",
                              realPosition="")
```

*Ejemplo*: sea la variable `sabor de pulpa` de papa, una variable categorica ordinal. 

```{r}
var22 <- create_fbapp_template(variable="Sabor",
                              type = "categorical",
                              defaultValue=10,
                              details="kg/ha",
                              categories=c("muy amargo","amargo","insabora","dulce","muy dulce"),
                              isVisible="",
                              realPosition="")
```


- Percentage

Podemos crear una variable del tipo porcentaje usando `type = percentage`. Esta variable viene por defecto con 0 y 100 como valores minimos y maximo dado que es un porcentaje. 

*Ejemplo*: sea la variable `contenido de nitrogeno`, una variable expresada en porcentaje, la cual R se implementa:

```{r}
var3 <- create_fbapp_template(variable = "Contenido de Nitrogeno", 
                              type = "percent", 
                              defaultValue = 20, 
                              )
```

- Fecha

Podemos crear una variable del tipo fecha usando el `type = date`. Esta variable por defecto se ubica en la fecha que se esta realizando la evaluacion.

*Ejemplo*: sea la variable `fecha de evaluacion`, en R podemos implementar de la siguiente forma:   

```{r}
var4 <- create_fbapp_template(variable = "Fecha de cosecha", 
                              type = "date"
                              )
```

- Booleano o Verdadero/Falso

Podemos crear una variable del tipo booleano usando el `type = boolean`, en R podemos implementarla de la siguiente forma:

```{r}
var5 <- create_fbapp_template(
                              variable = "Presencia de patogeno", 
                              type = "boolean", 
                              defaultValue = TRUE, 
                              details = "presencia de patogeno en la planta"
                              )
```

- Texto

Podemos crear una variable del tipo texto usando  `type = text`, en R podemos implementarla de la siguiente forma:

*Ejemplo*: sea la variable `nota adicional` en la cual anotamos algun comentario adicional que encontramos en el campo.

```{r}
var6 <- create_fbapp_template(
                              variable = "Nota adicional", 
                              type = "text", 
                              defaultValue = "", 
                              details = "Revisar el estado de la parcela"
                              )
```

- Foto

Podemos crear una variable del tipo texto usando  `type = photo`. Esta variable permite tomar fotos a las parceles, plantas, muestra, etc.; almacenandolo en el dispositivo mobil de forma indexada.

*Ejemplo*: sea la variable `imagen de la planta`, que nos sirve para tomar una foto o imagen del estado actual de la planta. En R, la creamos de la siguiente manera: 

```{r}
var7 <- create_fbapp_template(
                              variable = "Imagen de la planta", 
                              type = "photo"
                              )
```

- Contador

Podemos crear una variable del tipo texto usando `type = counter`. Esta variable permite incrementar o disminuir en 1 unidad. 

*Ejemplo*: sea la variable `numero de plantas`, que nos sirve para tomar una foto o imagen del estado actual de la planta. En R, la creamos de la siguiente manera:

```{r}
var8 <- create_fbapp_template(
                              variable = "Numero de plantas", 
                              type = "counter",
                              details = "conteo de plantas"
                              )
```

- Multicategoria

Podemos crear una variable multi-categorica usando `type = multicat`. Esta variable nos permite seleccionar mas de una catergoria cuando realizamos una evaluacion en el campo. 

*Ejemplo*: una variable categorica nominal con 3 categorias, tales como morado, rosado y naranja. 

```{r}
var9 <- create_fbapp_template(
                              variable = "Morfologia del tuberculo", 
                              type = "rust_rating",
                              categories = c("oblonga","alargada","redonda",
                                            "eliptica","pocos ojos","achatada"),
                              details = "conteo secuencial"
                              )
```

- Grado de enfermedad

Podemos crear una variable del tipo texto usando  `type = rust_rating`. Esta variable nos permite cuantificar el grado de enfermedad o dano que se ha producido en la planta. Esta variable va de 0 a 100, incrementandose 5 unidades. Por ejemplo: 0, 5, 10, ...,95, 100.

*Ejemplo*: sea la variable `numero de plantas`, en R podemos implementarla de la siguiente forma:

```{r}
var10 <- create_fbapp_template(
                              variable = "Enfermedad Tizon Tardio", 
                              type = "rust_rating", 
                              defaultValue = "", 
                              details = "evaluacion del tizon tardio"
                              )
```

- Audio

Podemos crear una variable del tipo texto usando  `type = audio`. Esta variable nos permite grabar con la voz algun comentario o nota. 

*Ejemplo*:  sea la variable `notas de audio` en R podemos implementarla de la siguiente forma:

```{r}
var11 <- create_fbapp_template(
                              variable = "Notas de audio", 
                              type = "audio", 
                              defaultValue = 20, 
                              )
```

- Ubicacion GPS

Podemos crear una variable del tipo GPS usando  `type = location`. Esta variable nos permite capturar la posicion del valor observado a traves del GPS del dispositivo movil. 

*Ejemplo*: sea la variable `ubicacion GPS` en R podemos implementarla de la siguiente forma:

```{r}
var12 <- create_fbapp_template(
                              variable = "Ubicacion GPS", 
                              type = "photo", 
                              defaultValue = 20, 
                              )
```

## Exportar archivo

Para exportar el archivo con todas las variables, usamos la funcion `write_rfbapp`

```{r}
#Juntamos todas las variables en una tabla
tabla_var <- rbind(v1,v21,v22,v3,v4,v5,v6,v7,v8,v9,v10,v11,v12)
write_rfbapp(tabla_var, file= "variables_estudio.trt")
```






